臺灣高等法院臺中分院民事判決　九十三年度重訴字第一七號
　　原　　告　甲○○
　　被　　告　乙○○
右被告因背信等刑事案件上訴，原告提出附帶民事訴訟請求損害賠償（九十三年度附
民字第七○號），經刑事庭裁定移送，本院於九十三年十二月二十一日言詞辯論終結
，判決如下：
被告應給付原告新臺幣陸佰玖拾壹萬元，及自民國九十三年三月十六日起，至清償日
止，按年息百分之五計算之利息。
原告其餘之訴駁回。
訴訟費用由被告負擔。
本判決第一項於原告以新臺幣貳佰拾萬元為被告供擔保後，得假執行。但被告如於
假執行標的物拍定、變賣交付前，以新臺幣陸佰玖拾壹萬元，為被告預供擔保，得免
為假執行。
原告其餘假執行之聲請駁回。
一、本件原告主張被告受原告委託處理事務，此為被告所不爭執，雖本件土地之購買
　　固有他人出資，惟屬隱名合夥，均由原告出面與被告處理，此分據兩造於本件審
　　理及刑事案件偵審中陳明，則原告提起本件訴訟當事人適格要件並無欠缺，合先
　　敘明。
二、本件原告起訴主張：原告於民國八十三年二月二十一日向訴外人賴春逢購買坐落
　　台中縣大里市○○○段八四地號土地（下稱系爭土地），經徵得被告同意將系爭
　　土地登記為被告名義，約定被告雖為系爭土地登記名義人，但非經原告同意不得
　　擅自處分。被告為圖自己不法利益，明知分割自系爭土地之同地段八四─八六、
　　八四─八七、八四─九三號等三筆土地所有權狀由原告持有未遺失，竟於八十九
　　年九月十五日至台中縣大里地政事務所以上開權狀遺失為由申請補發，並領得權
　　狀後即於同年十一月十三日將上開同段八四─八六、八四─八七號土地出賣予被
　　告之妻林美華，再由其妻於九十年五月十一日將該二筆土地出賣第三人張朝來並
　　移轉登記。又未經原告同意於同年二月二十二日將上開同段八四─九三號土地拋
　　棄土地所有權變成國有土地，爰依侵權行為法律關係求為命被告賠償新台幣（以
　　下同）九百六十七萬四千元及自起訴狀繕本送達翌日起至清償日止，按年息百分
　　之五計算之遲延利息之判決。並陳明願供擔保請准宣告假執行。
三、被告則以：系爭土地八十三年二月購買其用途為興建集合式住宅，依建築法第十
　　一條第一項、第二項規定，法定空地之留設，應包括建築物與其前後左右之道路
　　或其他建築物間之距離；且法定空地非依規定不得分割移轉並不得重複使用。系
　　爭土地係因建築之需要於八十四年分割為共公路地及防火巷，原告為本住宅之建
　　設公司負責人，將土地因建屋之關係規劃為道路及防火巷，依建築法規十一條之
　　規定，顯然系爭土地已無利用價值，原告欠被告一百九十八萬五千元，被告同意
　　以該土地抵債合乎情理。原告明知系爭土地已無其他利用價值，卻設陷阱偽稱答
　　應抵債。原告於九十年五月即知系爭土地過戶第三人並捐為國有土地，於九十三
　　年四月始起訴，已超過民法第一百九十七條規定損害賠償請求權二年時效，應駁
　　回原告之訴等語，資為抗辯。聲明：求為判決駁回原告之訴。
四、本件原告主張於八十三年二月二十一日向訴外人賴春逢購買系爭土地，登記為被
　　告名義，約定非經原告同意不得擅自處分，嗣系爭土地分割為同地段八四─八六
　　、八四─八七、八四─九三號三筆土地，所有權狀均由原告持有並未遺失，被告
　　於八十九年九月十五日至台中縣大里地政事務所以上開權狀遺失為由申請補發，
　　並領得權狀後即於同年十一月十三日將上開同段八四─八六、八四─八七號土地
　　出賣予被告之妻林美華，再由其妻於九十年五月十一日將該二筆土地出賣第三人
　　張朝來並移轉登記，又未經原告同意將上開同段八四─九三號土地於同年二月二
　　十二日拋棄土地所有權變成國有土地，並據提出土地登記簿謄本影本，且為被告
　　所不爭，此部分堪信為真實。
五、被告雖辯稱：(一)因原告於八十八年間積欠伊一百九十八萬五千元之工程款，故口
　　頭同意以系爭筆土地予以抵債務。(二)系爭土地係因建築之需要於八十四年分割為
　　共公路地及防火巷，原告為本住宅之建設公司負責人，將土地因建屋之關係規劃
　　為道路及防火巷，依建築法規十一條之規定，顯然系爭土地已無利用價值，被告
　　以該土地抵債合情理。(三)原告於九十年五月即知系爭土地過戶第三人並捐為國有
　　土地，於九十三年四月始起訴，已超過民法第一百九十七條規定侵權行為損害賠
　　償請求權二年時效云云。經查：(一)、原告曾因積欠被告工程款，兩人曾於八十八
　　年九月二十八日分別由被告以蔡宗騰名義、原告以彭達枝建設有限公司名義成立
　　和解，和解內容為：(1)原告於和解時當場先行給付被告五十萬元，(2)原告另簽發
　　票載發票日為八十八年十二月三十一日、金額二十萬元支票一紙交予被告；(3)其
　　餘原告所積欠票款一百七十八萬五千元，由原告簽發到期日為九十二年九月二十
　　八日之同額本票延期清償等語，此有被告於本院刑事庭提出之和解書影本一份足
　　憑（見本院刑事卷第五七頁），而原告於刑事庭對於上開和解書及和解內容亦不
　　爭執，上開和解內容應屬真實而堪採信。依上開和解內容，八十九年八月十日被
　　告申報土地所有權狀遺失時，原告僅積欠被告二十萬元支票票款，其餘票款債務
　　一百七十八萬五千元因雙方同意延期至九十二年九月二十八日清償，尚未到期，
　　原告自無期前給付之義務，豈有同意以系爭土地抵債之理。又系爭土地係屬不動
　　產，而不動產之所有權更異必須辦理所有權登記始生效力。如原告欲以上開土地
　　抵償債務，衡情雙方應就「上開土地價額」、「抵償債務金額」、「所有權移轉
　　如何辦理」等事項詳細約定，甚至訂定書據為憑，原告豈會同意抵償債務，而對
　　於抵償多少債務完全未說明，且亦未交付土地所有權狀予被告辦理所有權移轉登
　　記，而由被告另行申請補發土地所有權狀之理，故被告所辯原告同意以土地抵債
　　云云，顯然不實，不足採信。況原告若同意以土地抵債，被告豈會另外拋棄上開
　　八四－九三地號土地之所有權之理。至被告雖於於原審刑事庭舉證人蔡宗騰證稱
　　：在台中市○○路工地曾聽原告說將二筆路地要給被告乙○○抵債云云，惟衡之
　　前述理由，顯違常情，亦不足採信。被告將上開八四－八六、八四－八七號土地
　　移轉登記於其妻名下，復出賣予訴外人張朝來時，以及拋棄上開八四－九三地號
　　土地所有權，使之成為國有地時，被告對原告僅有屆期之二十萬元債權，其餘一
　　百七十八萬五千元債權尚未屆期已如前述，故被告於債權尚未屆期前，即擅自出
　　賣上開八四－八六、八四－八七地號土地獲取對價，顯然有為自己不法利益之意
　　圖；另被告拋棄上開八四－九三地號土地所有權，使之成為國有土地，亦有損害
　　本人即原告利益之意圖，應甚灼然。(二)、系爭土地雖因建築之需要於八十四年分
　　割為道路及防火巷，土地之使用受有限制，惟於道路徵收時仍得依法獲得補償，
　　仍有交易價值，被告以系爭土地因建屋之關係規劃為道路及防火巷，已無利用價
　　值以之抵債合情理云云，難認可採。(三)、被告抗辯原告於九十年五月即知系爭土
　　地過戶第三人並捐為國有土地云云，惟原告否認當時知情。經查，原告係九十一
　　年五月十三日向地政事務所查詢系爭土地之土地登記資料，九十一年七月十五日
　　向臺灣臺中地方法院檢察署提出告訴，此有調閱之九十一年度發查字第二八七三
　　號偵查卷告訴狀及查詢資料可稽（見該偵查卷第三至七、二十二至五十一頁），
　　迄原告九十三年三月十一日提起本件訴訟（見附帶民事訴訟起訴狀）未逾二年。
　　至被告主張原告係九十年五月知悉，係以被告聲請補發所有權狀曾經地政機關公
　　告一個月云云，然系爭土地所有權人係登記為被告名義，又未以原告登記為其他
　　權利人，該公告內容或申請補發之意旨，不可能通知原告，原告如何知悉？此外
　　被告並未能就此主張舉證，所為時效抗辯難認可採。原告主張被告違背受原告委
　　任處理之任務，意圖為自己不法之所有，出賣上開八四－八六、八四－八七地號
　　土地獲取對價，另拋棄八四－九三地號土地未取得對價，損害原告之利益，侵害
　　原告之權利，自堪信為真實。且被告被訴背信之犯行，經偵審結果，亦同此認定
　　，經本院刑事庭判處有期徒刑肆月確定，此有本院九十三年度上易字第一八號刑
　　事判決及歷審刑事卷宗可稽，附此記明。
六、按因故意或過失不法侵害他人之權利者，負損害賠償責任。負損害賠償責任者，
　　不能回復原狀時，應以金錢賠償其損害，民法第一百八十四條第一項、第二百一
　　十五條定有明文。系爭土地業經被告處分已移轉登記予第三人無法回復原狀，原
　　告請求金錢賠償，核屬有據。又系爭土地其中八四─八六地號土地面積三二八平
　　方公尺，八四─八七地號土地面積二五○平方公尺，總計六九一平方公尺本院審
　　理中兩造同意以公告現值計算損失（見本院卷第六十五頁），前開三筆土地公告
　　現值每平方公尺一萬元，此有土地登記簿謄本可稽（見附帶民事訴訟卷宗第六至
　　八頁），則其損害額為六百九十一萬元（10000元×691＝0000000元）。原告於
　　此範圍之請求核屬有據。逾此數額之請求，為無理由。
七、綜上所述，原告基於侵權行為之損害賠償請求權，請求被告賠償原告六百九十一
　　萬元，及自起訴狀繕本送達（九十三年三月十五日送達，見附帶民事訴訟卷宗第
　　九頁）翌日即九十三年三月十六日起，至清償日止，依法定利率計算之遲延利息
　　部分，洵屬正當，應予准許。逾此部分所為之請求，為無理由，應予駁回。原告
　　勝訴部分原告陳明願供擔保，聲請宣告假執行，爰酌定相當擔保金額為假執行及
　　免假執行之宣告；原告其餘假執行之聲請，因訴之駁回而失所附麗，不應准許，
　　併予駁回。
八、本件事證已臻明確，兩造其餘攻擊防禦方法均於判決結果不生影響，爰不一一贅
　　述，附此敘明。
九、據上論結：本件原告之訴，為一部有理由，一部無理由，依民事訴訟法第七十九
　　條但書、第三百九十條第二項、第三百九十二條，判決如主文。
中　　　華　　　民　　　國　　九十四　　年　　　一　　　月　　　四　　　日
~B1民事第四庭審判長法　官　黃斐君
~B2　　　　　　　　法　官　張浴美
~B3　　　　　　　　法　官　張鑫城
右為正本係照原本作成。
如對本判決上訴，須於收受判決送達後二十日內向本院提出上訴書狀，其未表明上訴
理由者，應於提出上訴後二十日內向本院提出上訴理由書(須按他造人數附具繕本)。
上訴時應提出委任律師為訴訟代理人之委任狀。具有民事訴訟法第四百六十六條之一
第一項但書或第二項之情形為訴訟代理人者，另應附具律師及格證書及釋明委任人與
受任人有該條項所定關係之釋明文書影本。
~B 　 　　　　　　書記官　陳文琴
中　　　華　　　民　　　國　　九十四　　年　　　一　　　月　　　十　　　日
　　　　　　　　　　　　　　　　　　　　　　　　　　　　　　　　　　　　Ｈ
